【裁判字號】    97,訴,819
【裁判日期】    970829
【裁判案由】    違反毒品危害防制條例
【裁判全文】
臺灣屏東地方法院刑事判決               97年度訴字第819號
公  訴  人  臺灣屏東地方法院檢察署檢察官
被      告  甲○○
                    （另案
上列被告因違反毒品危害防制條例案件，經檢察官提起公訴（97
年度毒偵字第1016號），茲因被告就被訴事實為有罪之陳述，經
告知簡式審判程序意旨，並聽取公訴人及被告之意見後，本院合
議庭裁定由受命法官獨任依簡式審判程序審理，判決如下：
    主  文
甲○○施用第一級毒品，累犯，處有期徒刑壹年貳月；又施用第
二級毒品，累犯，處有期徒刑壹年；應執行有期徒刑貳年。
    事  實
一、甲○○有多次犯罪經法院判刑確定之紀錄，最近一次經有期
    徒刑執行完畢係因違反毒品危害防制條例及詐欺案件，依序
    經本院95年度訴字第896 號、96年度簡字第188 號判處有期
    徒刑1 年、4 月，分別確定後，又經本院96年度聲減字第14
    11號裁定各減為有期徒刑6 月、2 月，應執行有期徒刑7 月
    ，於民國96年7 月30日入監執行，97年2 月15日期滿出監執
    行完畢。
二、又其前因施用毒品案件，經本院93年度毒聲字第707 號裁定
    令入勒戒處所施予觀察、勒戒，於93年11月13日入所執行，
    因有繼續施用毒品傾向，經本院93年度毒聲字第769 號裁定
    令入戒治處所施予強制戒治，94年1 月31日轉入執行，因無
    繼續施用毒品傾向，又經裁定停止戒治，所餘期間付保護管
    束，於94年12月9 日出所，94年12月28日期滿未經撤銷停止
    戒治執行完畢。
三、詎其經前開有期徒刑及強制戒治執行完畢後5 年內，仍不知
    悔改，復分別基於施用第一級、第二級毒品之犯意，於97年
    4 月9 日晚間7 時許，在其位於屏東縣屏東市凌雲里光武2
    巷66號之住處內，分別以皮下注射之方式（針筒於查獲前已
    經丟棄而滅失），施用第一級毒品海洛因1 次，及以置入玻
    璃球內燒烤而吸用其所生煙霧之方式（玻璃球於查獲前已經
    丟棄而滅失），施用第二級毒品甲基安非他命1 次。嗣為警
    於97年4 月11日晚間11時許，在屏東市○○路「一品旅社」
    前查獲。經採其尿液送驗結果，呈嗎啡即海洛因經人體水解
    代謝產物及甲基安非他命陽性反應。
四、案經屏東縣警察局屏東分局報告臺灣屏東地方法院檢察署檢
    察官偵查起訴。
    理  由
一、前揭施用第一級毒品海洛因、第二級毒品甲基安非他命之犯
    罪事實，業據被告甲○○於本院審理時自承不諱，又其前揭
    時地經查獲後，經採尿送臺灣檢驗科技股份有限公司以氣相
    層析質譜儀法（GC／MS）檢驗結果，亦呈嗎啡即海洛因經人
    體代謝之產物及甲基安非他命陽性反應，有該公司97年4 月
    28日，編號KＺ000000000000號濫用藥物尿液檢驗報告附卷，
    乃鑑定機關本於專業知識暨以精密儀器測試所得之結論，自
    可憑信。被告甲○○自白施用海洛因、甲基安非他命，堪信
    與事實相符。
二、被告甲○○前因施用毒品案件，經本院93年度毒聲字第707
    號裁定令入勒戒處所施予觀察、勒戒，於93年11月13日入所
    執行，因有繼續施用毒品傾向，經本院93年度毒聲字第769
    號裁定令入戒治處所施予強制戒治，94年1 月31日轉入執行
    ，因無繼續施用毒品傾向，又經裁定停止戒治，所餘期間付
    保護管束，於94年12月9 日出所，94年12月28日期滿未經撤
    銷停止戒治執行完畢，有臺灣高等法院被告前案紀錄表、臺
    灣屏東地方法院檢察署刑案資料查註紀錄表、全國施用毒品
    案件紀錄表、受觀察勒戒人毒品及前科紀錄簡列表各1 份在
    卷可按，其經強制戒治執行完畢，5 年內再犯本件施用第一
    級毒品海洛因、第二級毒品甲基安非他命之犯罪事證已臻明
    確，應依法論科。
三、按海洛因、甲基安非他命依序為毒品危害防制條例第2 條第
    2 項第1 款、第2 款規定之第一級、第二級毒品，除法律另
    有規定者外，不得持有、施用。核被告甲○○所為，係犯毒
    品危害防制條例第10條第1 項之施用第一級毒品罪，及同條
    第2 項之施用第二級毒品罪。其因施用而持有海洛因、甲基
    安非他命之低度行為，應為施用之高度行為所吸收，不另論
    罪。又被告甲○○前因違反毒品危害防制條例及詐欺案件，
    依序經本院95年度訴字第896 號、96年度簡字第188 號判處
    有期徒刑1 年、4 月，各經確定後，又經本院96年度聲減字
    第1411號裁定各減為有期徒刑6 月、2 月，應執行有期徒刑
    7 月，於96年7 月30日入監執行，97年2 月15日期滿出監執
    行完畢，有臺灣高等法院被告前案紀錄表及臺灣屏東地方法
    院檢察署刑案資料查註紀錄表各1 份在卷可按，其5 年之內
    再因故意犯有期徒刑以上刑之本罪，為累犯，各應依法加重
    其刑。又其所犯上開二罪，犯意各別，行為互殊，構成要件
    有異，應論以數罪並分論併罰之。
四、爰審酌被告甲○○之年齡、品行、智識能力、犯罪手段、行
    為對法益造成侵害之程度，其為65年12月2 日出生、受有國
    中肄業教育程度、以擔任水電工為業之人，為本件犯罪時年
    31歲，業據其在本院審理時自陳在卷，又其前案紀錄除上開
    構成施用毒品訴追條件及累犯之要件，不再重複評價者外，
    並曾於：(一)85年間因違反麻醉藥品管理條例案件，經本院85
    年度易字第516 號判處有期徒刑4 月確定，於87年5 月15日
    易科罰金執行完畢；(二)93年間因違反動產擔保交易法案件，
    經本院93年度簡字第686 號判處拘役40日確定，於93年9 月
    9 日入監執行，93年10月19日期滿出監執行完畢，有臺灣高
    等法院被告前案紀錄表及臺灣屏東地方法院檢察署刑案資料
    查註紀錄表各1 份在卷可按，素行欠佳。茲就其施用毒品之
    犯罪類型，雖有認為僅屬自戕行為，並未涉侵害他人法益者
    ，惟姑不論此見與我國現行刑事立法除就行為人藉自殘行為
    達到其他侵害國家、社會法益結果之目的，而在相關特別立
    法如妨害兵役治罪條例等特別法中定以處罰之規定外，向不
    加罰於單純自殘，甚或自殺行為所表彰之規範體系價值觀念
    相左，況毒品危害防制條例第10條所規定對施用毒品行為之
    處罰，其法定刑猶相當，或更甚（如施用第一級毒品罪）於
    刑法中關於故意「傷害他人」規定罪責，舉輕明重，足徵其
    規範保護之法益，原不在該「自戕」行為本身所造成行為人
    個人身體健康之有形侵害。蓋民主法治國家之所異於獨裁、
    集權社會，其國家政策、社會發展，均取決於以全體公民個
    人意志累積形成之群體意志，凡公民不分性別、學歷、職業
    、貧富、愚智，任由鴻儒碩彥至販夫走卒，其個人意志之表
    現就群體意志決定之形成，均屬等值，直接影響國家、社會
    整體之命運，至關重要，則個人基於自主、健全意思所表現
    之公民意志，不分良窳，均應尊重，然若有藉不正手段影響
    他人或自陷個人健全自主意志不能正常形成、表現者，不僅
    直接侵蝕公民群體意志形成之基礎，迫令其他自重慎行大眾
    均須承受建立在該不健全基礎形成之公共政策、社會生活品
    質之結果，對於國家、社會法益及人民全體利益，猶已構成
    危害，是如投票受賄罪所規範者，即在禁止公民匯集個人自
    主意志以形成群體意志之過程受不當影響及控制，即為適例
    。今毒品除可對個人身體健康造成有形傷害外，就人之身體
    及精神形成高度成癮性及依賴性，猶足以抑制個人表現其本
    於心性能力所為自主意志之決定，並進而造成群體意志表現
    遭不當扭曲之危險，直接影響國家、社會之發展，侵害至鉅
    ，斷非僅止於個人健康之危害，被告甲○○迭因施用毒品而
    經觀察、勒戒、強制戒治及刑之執行矯治，未幾仍重蹈覆轍
    ，除徵其守法觀念薄弱，堪認已施用毒品成習，對其個人身
    心、家庭及國家、社會之危害非輕，並考量其犯罪施用毒品
    之情節，及其犯罪經查獲後，已知坦認犯行，態度尚可等一
    切情狀，量處如主文所示之刑，並定其應執行之刑，以資儆
    懲。
五、未扣案而供被告本件施用海洛因犯罪使用之注射針筒、施用
    甲基安非他命使用之玻璃球吸食器，除據被告甲○○供稱於
    查獲前已經丟棄而滅失，依現有卷證復不能證明其尚存在，
    爰不另為沒收之諭知，附此敘明。
據上論斷，依刑事訴訟法第273 條之1 第1 項、第299 條第1 項
前段，毒品危害防制條例第10條第1 項、第2 項，刑法第11條前
段、第47條第1 項、第51條第5 款，判決如主文。
本案經檢察官許英輝到庭執行職務
中    華    民    國    97    年    8     月    29    日
                  刑事第二庭    法  官  陳松檀
以上正本證明與原本無異。
如不服本判決應於收受本判決送達後10日內向本院提出上訴書狀
，其未敘述上訴理由者，並得於提起上訴後10日內向本院補提理
由書狀（均須按他造當事人之人數附繕本）「切勿逕送上級法院
」。
中    華    民    國    97    年    8     月    29    日
                                書記官  黃佳惠
附錄本件判決引用之法條：
毒品危害防制條例第10條
施用第一級毒品者，處6 月以上5 年以下有期徒刑。
施用第二級毒品者，處3 年以下有期徒刑。


司法院資訊處製作；財團法人民間司法改革基金會備份。
